臺灣臺中地方法院刑事判決　　　　　　　　　　　　九十三年度訴字第二０六三號
　　公　訴　人　臺灣臺中地方法院檢察署檢察官
　　被　　　告　丁○○
　　選任辯護人　鞠金蕾律師
右列被告因毒品危害防制條例案件，經檢察官提起公訴（九十三年度偵字第五五九一
號），本院判決如左：
    主  文
丁○○販賣第四級毒品，未遂，處有期徒刑貳年貳月。
扣案之第四級毒品一粒眠顆沒收銷燬之；未扣案之門號0000000000號行
動電話壹支沒收之。
    事  實
一、丁○○前無不法犯罪前科，素行尚佳，其平日即有施用毒品之習慣，乃於民國九
    十三年二月間某日，在臺中市○○路與河南路交叉路口之月光島嶼ＰＵＢ內，向
    真實姓名、年籍均不詳，綽號「小宏」之成年男子，以新臺幣（下同）一百五十
    元之價格購入不詳數量之第四級毒品一粒眠數顆擬供己施用。未幾，丁○○因先
    前於九十三年一月間與友人丙○○以電話閒聊時，得知丙○○有壓力過大，不易
    入眠之狀況，曾向丙○○告以施用一粒眠得幫助入睡，且曾有無償轉讓毒品予丙○○供其施用之情事（此部分未經起訴，應另由檢察官為適法之處置），丙○○
    於試用後覺頗有效果，乃擬向丁○○購買一粒眠復行施用。丁○○雖明知一粒眠
    係屬毒品危害防制條例第二條第二項第四款所規定之第四級毒品，不得販賣圖利
    ，仍另起意圖營利之犯意，圖以三顆一粒眠一千元之價錢販賣予丙○○牟利。丁○○嗣即於九十三年三月八日晚間，以其所持有門號0000000000號之
    行動電話（未扣案）與門號0000000000號行動電話之持機人丙○○聯
    繫，約定於當日二十三時四十分許，在臺中縣大里市○○路○段三二八號便利商
    店前交付毒品。俟二人到達交易現場，丁○○即將內含一粒眠三顆及ＭＤＭＡ六
    顆之包裝袋一只交付與丙○○，命丙○○自行取出一粒眠三顆，其則進入便利商
    店欲行購買飲料。適丙○○正欲自前開包裝袋內挑出一粒眠三顆而尚未能取出之
    際，恰有便衣員警從旁巡邏經過，發覺丙○○形跡可疑，上前表明身分盤查，丙○○見狀隨即轉身逃逸，並於奔逃間隨手將前開包裝袋棄置於路旁，致丁○○未
    能將一粒眠交付完成而販賣毒品得逞。嗣丁○○與丙○○隨後均為員警所逮獲，
    員警並於路旁空地起出丙○○所丟棄前開裝有一粒眠三顆及ＭＤＭＡ六顆之包裝
    袋一只，並在丁○○身上扣得愷他命二瓶及吸食器一組（丁○○無故持有第二級
    毒品ＭＤＭＡ犯行部分，未經起訴，亦應另由檢察官依法處理）。
二、案經臺中縣警察局霧峰分局報請臺灣臺中地方法院檢察署檢察官偵查起訴。
    理  由
一、按被告以外之人於檢察事務官、司法警察官或司法警察調查中所為之陳述，與審
    判中不符時，其先前之陳述具有較可信之特別情況，且為證明犯罪事實存否所必
    要者，得為證據，刑事訴訟法第一百五十九條之二定有明文。本件被告丁○○之
    選任辯護人於本院準備程序時，雖否認證人丙○○於警詢時所為陳述之證據能力
    ，然因證人丙○○於本院審理時所為之陳述，與其警詢時所為之陳述不符（詳後
    述），而證人丙○○於警詢時所為之陳述，因該時距離案發時間較近，記憶較深
    刻清晰，且尚無心詳予考量供詞對自己或他人所生之利害關係，應與事實較為相
    合。況證人丙○○於警詢所為之證詞，經核亦與被告於警詢中所述大致相符（亦
    詳後述）而具有較可信之特別情況，且為證明犯罪事實存否所必要，自得為本案
    之證據。
二、訊據被告丁○○固坦陳確有於右揭時、地因交付毒品一粒眠予證人丙○○而為警
    查獲逮捕，並當場由員警於路旁之空地起出包裝袋一只，內裝有其擬欲交予丙○○之一粒眠三顆之事實，然矢口否認有何販賣一粒眠之犯行，辯稱：伊買受毒品
    原僅為供自己施用，適巧伊五專之同學丙○○因有失眠之情況，向伊拿取一粒眠
    施用，伊才想無償將一粒眠給予丙○○吸食。伊始終沒有要向丙○○索取價金的
    意思，自無販賣毒品之情事云云；惟查：
（一）證人即向被告丁○○買受毒品一粒眠之丙○○業於警詢時供證：伊確於九十三
      年三月八日二十三時四十分許，在臺中縣大里市○○路○段三二八號便利商店
      前與被告交易毒品一粒眠。被告交予伊裝有藍色藥丸六顆（按：嗣經送請內政
      部警政署刑事警察局鑑定為ＭＤＭＡ）及一粒眠三顆之包裝袋一只，要伊自行
      取出一粒眠。適伊正要挑取一粒眠，且欲拿出一千元與被告交易之際，即為員
      警查獲，伊隨即轉身逃跑，並隨手將該包裝袋棄置於路旁。因員警突然出現，
      致伊還來不及將現金一千元交給被告就欲逃離現場，伊只是要跟被告買一粒眠
      ，該藍色藥丸並不是要給伊的等語甚詳（見偵查卷第一二頁至第一三頁），核
      與證人即查獲本件之員警甲○○於本院審理時證述：伊於九十三年三月八日二
      十三時四十分許，於臺中縣大里市○○路一便利商店前著便服執行巡邏勤務，
      剛好看到被告拿著一包東西交給丙○○，且丙○○有拿一千元準備要給被告。
      伊見狀即上前出示證件表明身分，丙○○隨即轉身逃跑，與伊同行的另二位員
      警就去追丙○○，伊則在現場看管被告。之後伊同事有逮獲丙○○，並起出丙○○所丟棄之包裝袋，伊才發現包裝袋內有一粒眠三顆。伊將被告及丙○○帶
      回警局後，丙○○有坦承向被告買受毒品，伊之後有幫丙○○製作筆錄等語（
      見本院卷三五頁至第四三頁），渠等所證本件查獲時客觀情節衡之均大致相符
      ，足堪認定被告確有交付證人丙○○裝有一粒眠三顆之包裝袋一只，擬欲將一
      粒眠以一千元之價格轉售予證人丙○○之情事。證人丙○○嗣雖於偵查及本院
      審理時均翻異前詞，改稱被告本欲將一粒眠無償轉讓予伊，並無販賣圖利之意
      思，是伊自己覺得不好意思，才想拿一千元給被告云云，惟姑且不論證人丙○○與被告就本件交易地點係由何人擇定，其二人於本院所陳已有齟齬（見本院
      卷第五五頁、第六０頁、第四九頁，二人均稱交易地點係由對方擇定、因自身
      對臺中縣大里市不熟，找不到地方，才頻繁以電話聯繫，詢問對方交易地點之
      正確位置），且證人丙○○復於本院陳以：一千元之交易價格僅係伊自己因不
      好意思，想給付與被告，且尚未取出一千元即為警查獲云云（見本院卷第六一
      頁），依其所陳，交付價金既僅係出於主觀意念，尚未為客觀具體之給付行為
      ，則員警甲○○又如何能見聞證人丙○○有拿現金一千元準備交予被告（見本
      院卷第三七頁），而證人丙○○又如何會於警詢中自承要以一千元向被告買受
      一粒眠等語（見偵查卷第一二頁），足見證人丙○○於偵查及本院審理時就被
      告販賣毒品犯行所為避就之證述，應係嗣後考量利害關係，欲行脫免被告販賣
      毒品刑責所為迴護之詞，自與事實不相符合，不可採信。況證人丙○○於警詢
      所為之證詞，經核亦與前開證人甲○○於本院所述相符而具有較可信之特別情
      況，已如前述，且為證明犯罪事實存否所必要，自得逕採為被告販賣毒品犯行
      認定之憑據。
（二）被告丁○○固以前揭情詞置辯，且稱其僅係單純轉讓毒品一粒眠予證人丙○○
，並無販售圖利之舉云云，惟查，被告業於警詢時坦承案發當日，確係因丙○○向其購買一粒眠，其始將一粒眠攜至現場欲交付予丙○○等語（見偵查卷第
      七頁至第九頁），與證人丙○○於警詢所為前開證述，互核適相合致，且被告
      於偵查中經檢察官質以於警局所製作之筆錄是否基於自由意思而陳述，亦回覆
      答以：「筆錄有看過，應該有照我意思記載」「‧‧‧簽名之前我有看過筆錄
      」等語（見偵查卷第七三頁、第七七頁），益見被告於警詢所言上情，方屬基
      於自由意識所為之真實性陳述，其事後翻異前供，改稱僅係單純轉讓一粒眠云
      云，係屬事後避就之詞，委無可採。另查販賣毒品，戕害國人身心健康至鉅，
      久經政府懸為厲禁，任何人倘非基於營利之意圖，自無甘冒嚴刑峻罰之風險，
      猶執意交付毒品予他人施用，且被告業於偵查中供稱其一粒眠係以每顆一百五
      十元之價格販入（見偵查卷第四五頁），而證人丙○○則證述其係以三顆一粒
      眠一千元之價格欲向被告購買，堪認被告顯係基於營利之意圖而為一粒眠之販
      賣，當無可置疑。
（三）又前開員警所起出之包裝袋內之橘色藥丸三顆，經送請內政部警政署刑事警察
      局鑑定結果，認為含有第四級毒品硝甲西泮（俗稱一粒眠）成分，亦有該局九
      十三年五月二十五日刑鑑字第０九三００七七六五三號鑑驗通知書在卷可資佐
      證（見偵查卷第五七頁至第六五頁），且本件復有被告丁○○及證人丙○○於
      事發當日二十三時許密集通話之通聯記錄附卷足稽（見偵查卷第八九頁至第九
      一頁）。
（四）綜此，被告丁○○所辯，無非事後飾卸之語，不足採信。本件事證至臻明確，
      被告販賣毒品犯行洵堪認定。
三、按一粒眠為政府公告列管，屬於毒品危害防制條例之第四條第二項第四款所列之
    第四級毒品，不得非法販賣；又毒品危害防制條例第四條所謂販賣行為，不以販
    入後復行賣出為必要，祇要以營利之意思為目的，而有販入或賣出二者其一之行
    為，即足構成；行為人如非以營利售賣意圖而販入，或因其他原因而持有第一級
    或第二級毒品，嗣起意圖利售賣，著手於販賣行為未及賣出，即應成立販賣第一
    級或第二級毒品未遂罪責；如非以營利售賣意圖而販入，或因其他原因而持有，
    嗣起意圖利售賣，尚未著手於賣出行為，始成立意圖販賣而持有第一級毒品罪責
    。另按刑事上販賣罪之完成，與民事買賣契約之成立，二者之概念尚有不同。在
民事上，買賣雙方就買賣標的物與價金等買賣要件之意思表示一致，其買賣契約
    固已成立。然刑事上之販賣行為，則須以營利為目的，將標的物販入或賣出，有
    一於此，其犯罪行為始為完成。苟行為人尚未將標的物販入或賣出，即難謂其販
    賣行為已屬完成。而所謂賣出，自應以標的物已否交付為斷，苟標的物已交付，
    縱買賣價金尚未交付，仍應論以販賣既遂罪；反之，如標的物尚未交付，縱行為
    人已收受價金，仍難謂其販賣行為已屬完成（最高法院九十年度台上字第一八九
    八號、八十八年台上字第三七六０號判決意旨參照）。本件經查並無積極證據足
    認被告丁○○於九十三年二月間某日，在臺中市月光島嶼ＰＵＢ內，向真實姓名
    、年籍均不詳，綽號「小宏」之成年男子，購入不詳數量之第四級毒品一粒眠數
    顆時，即係以營利之意思為目的（詳後述），被告於案發當日雖已將內含有一粒
    眠三顆之包裝袋交予證人丙○○，惟因包裝袋內另有藍色藥丸六顆，其乃另命證
    人丙○○自行從包裝袋內挑取一粒眠，嗣證人丙○○尚未能挑出之際，即為警查
    獲，應認被告尚未將標的物交付完成致猶未能遂行本件販賣犯行，是核被告所為
    ，應係犯毒品危害防制條例第四條第六項、第四項之販賣第四級毒品未遂罪。被
    告已著手於販賣第四級毒品行為之實行而不遂，為未遂犯，應依刑法第二十六條
    前段規定減輕其刑。公訴人雖認被告於九十三年二月間某日，向綽號「小宏」之
    成年男子購入一粒眠時，即係意圖藉販毒圖利始行販入等語；惟被告除於本件販
    售一粒眠予證人丙○○外，經查並無其他販售之具體事證，倘被告果於販入之初
    ，即出於營利之意圖，衡情尚不致將販入之一粒眠擺放達一月有餘，始進行部署
    本件交易情事，且本件扣案一粒眠數量甚微，顯未達資以販賣之程度。況行為人
    持有毒品之原因要屬多端，且尿液檢驗報告就吸毒者施用毒品時間之推測僅其一
    定範圍之回溯效力，若逾九十六小時未再續行施用，經檢驗即無從獲得陽性反應
    ，自不能以被告之尿液經鑑驗後並無施用毒品之反應（見偵查卷第五三頁），即
    行斷定被告購入而持有毒品必係基於營利之意圖。本件既查無任何積極佐證足以
    證明被告係以營利之意思為目的販入一粒眠，自應認定被告係販入後，始另行起
    意圖利售賣，其著手於販賣行為，未及交付完成即遭查獲，揆諸前揭說明，自應
    論以販賣毒品未遂罪，公訴人於本院審理時對被告改以販賣第四級毒品既遂罪為
    論告，尚有未合，應併敘明（附帶一提，起訴書所犯法條欄固亦指陳被告所為係
    犯販賣第四級毒品未遂罪，惟其推衍過程與本院論述殊屬迥異，況若其所指被告
    係於販入之初即基於營利之目的為真，則依前揭最高法院判決意旨，本件即應對
    被告論以販賣毒品既遂罪，而非僅未遂犯，是起訴書所載，應屬有誤）。
四、爰審酌被告丁○○前無不法犯罪前科紀錄，素行尚佳，有臺灣高等法院被告全國
    前案紀錄表可查，其明知一粒眠係毒品危害防制條例所管制之毒品，不得非法販
    售，猶仍違反國家對於杜絕毒品犯罪之禁令，欲藉流毒他人牟取利益，其犯罪對
    人身心戕害之嚴重性與對社會之具體危害均屬鉅大，且被告於事後未能坦承販賣
    毒品犯行，欠缺對己身違法行為悔過具體表現之犯罪後態度等一切情狀，量處如
    主文所示之刑。另被告及辯護人雖均於本院審理時請求法院給予被告緩刑之宣告
    ，然諭知緩刑之前提要件必須受二年以下有期徒刑、拘役或罰金之宣告，本院既
    對被告量處有期徒刑二年二月，依法自不得為緩刑之宣告，併予敘明。
五、扣案之第四級毒品一粒眠三顆，屬本案查獲之毒品，且為被告丁○○購入而無正
    當理由擅自持有，並欲行販賣，應依毒品危害防制條例第十八條第一項前段之規
    定，予以宣告沒收銷燬之。另前開門號0000000000號行動電話，雖未
    扣案，然為被告所有供其販賣一粒眠所用之物，業據被告供明在卷（見本院卷第
    四八頁），既乏證據證明業已滅失而不存在，亦應依毒品危害防制條例第十九條
    第一項規定，併為沒收之諭知。而本件被告尚未收取價金即為警查獲，是其犯行
    並無所得，自不生沒收之問題。至扣案之ＭＤＭＡ六顆、愷他命二瓶及吸食器一
    組，與本件被告販賣一粒眠之犯行並無干係，復查無其他積極證據足資證明該等
    物品確係供被告本件犯罪所用，依主從刑不可分之原則，爰不於本件併予宣告沒
    收，附此敘明。
據上論斷，應依刑事訴訟法第二百九十九條第一項前段，毒品危害防制條例第四條第
六項、第四項、第十八條第一項前段、第十九條第一項，刑法第十一條、第二十六條
前段，判決如主文。
本案經檢察官乙○○到庭執行職務。
中    華    民    國      九十三      年        十       月   二十九  日
                                臺灣臺中地方法院刑事第九庭
                                    審判長法  官  黃 文 進
                                          法官  曾 佩 琦
                                          法  官  陳 思 成
右正本證明與原本無異。
如不服本判決，應於判決送達後十日內向本院提出上訴狀，上訴於臺灣高等法院臺中
分院( 須附繕本 )。
                                          書記官
中    華    民    國      九十三      年       十一      月     一    日
附錄論罪科刑法條
毒品危害防制條例第四條第四項、第六項
製造、運輸、販賣第四級毒品者，處三年以上七年以上有期徒刑，得併科新臺幣三百
萬元以下罰金。
前五項之未遂犯罰之。
